【裁判字號】    98,司家聲,631
【裁判日期】    981216
【裁判案由】    核定遺產管理人報酬
【裁判全文】
臺灣高雄地方法院民事裁定           98年度司家聲字第631號
聲  請  人  劉家榮律師即被繼承人甲○○之遺產管理人
上聲請人聲請核定遺產管理人報酬事件，本院裁定如下：
    主  文
聲請人任被繼承人甲○○（男，民國○○年○月○○日生，身分
證統一編號：Ｚ000000000號）之遺產管理人之報酬核
定為新臺幣伍萬元。
程序費用新臺幣壹仟元由被繼承人甲○○之遺產負擔。
    理  由
一、按「遺產管理人，得請求報酬，其數額由親屬會議按其勞力
    及其與被繼承人之關係酌定之。」、「依本法之規定應開親
    屬會議時，由當事人、法定代理人或其他利害關係人召集之
    。」、「親屬會議不能召開或召開有困難時，依法應經親屬
    會議處理之事項，由有召集權人聲請法院處理之。」，民法
    第1183條、第1129條、第1132條第2 項前段分別定有明文。
二、本件聲請意旨略以：聲請人前經本院97年度財管字第34號民
    事裁定選任為被繼承人甲○○之遺產管理人，嗣依本院97年
    度催字第288 號民事裁定為公示催告，並於民國97年11月5
    日刊登於民眾日報，以及辦理遺產管理人登記與認定被繼承
    人之公證遺囑之真正，並代墊款項新臺幣（下同）2,900 元
    。茲因遺產管理人之報酬已難期待由親屬會議酌定，爰依法
    聲請本院酌定本件遺產管理人報酬。
三、經查：
  (一)本件被繼承人甲○○死亡後，其繼承人均已拋棄繼承權，且
    未經親屬會議選定遺產管理人，經本院選任聲請人為被繼承
    人之遺產管理人乙節，有本院97年度財管字第34號民事裁定
    暨確定證明書附卷可稽，堪信為真實。準此，聲請人顯難召
    開親屬會議酌定其管理遺產之報酬，是其本於利害關係人之
    地位，聲請本院酌定報酬，洵屬有據。
  (二)聲請人主張之前揭事實，除上述裁定暨確定證明書外，另據
    其提出民眾日報廣告刊出證明單、本院94年度雄院民公庭字
    第606 號公證書、本院94年度雄院民公庭字第607 號公證書
    等件影本各1 份為證，堪信為真實。本院審酌：本件被繼承
    人僅遺有坐落高雄縣大社鄉○○○段290 之1 地號土地，權
    利範圍二分之一，除受遺贈人黃天送為願否受遺贈之聲明外
    ，尚無其他債權人陳報債權，足見其遺產法律關係尚難繁瑣
    ；以及聲請人業已為閱卷、聲請公示催告、登報、查詢被繼
    承人財產等管理遺產行為；且考量聲請人處理上開事務及後
    續所需時間之久暫、耗費人力之程度及各債權人受償權利之
    保障等一切情狀，認聲請人任被繼承人甲○○遺產管理人之
    報酬金額核定為50,000元（含已代墊費用），即屬適當，爰
    酌定如主文第1 項所示。至於聲請人另請求擔任遺產管理人
    所支出之代墊費用2,900 元乙節，因該部分代墊費用依法應
    由遺產支應，而列於遺產管理人之報酬內，故此部分應無庸
    另行核給，併此述明。
四、末按依法應由關係人（包括聲請人、相對人及其他利害關係
    人）負擔費用者，法院裁定命關係人負擔時，應一併確定其
    數額，非訟事件法第24條第1 項所明定。經核本件聲請事件
    ，應徵之程序費用為1,000 元，依非訟事件法第157 條規定
    ，應由遺產負擔，爰併予確定如主文第2 項所示，附此敘明
    。
五、依非訟事件法第157 條、第24條第1 項，裁定如主文。
六、如對本裁定抗告，須於裁定送達後10日之不變期間內，向本
    院提出抗告狀，並繳納抗告費1,000元。
中    華    民    國    98    年    12    月    16    日
                  家事法庭  司法事務官  林于莙


司法院資訊處製作；財團法人民間司法改革基金會備份。
